臺灣臺中地方法院刑事判決　　　　　　　94年度訴字第2914號
公　訴　人　臺灣臺中地方法院檢察署檢察官
被　　　告　庚○○
指定辯護人　本院公設辯護人　壬○○
上列被告因強盜等案件，經檢察官提起公訴（九十四年度偵字第
一三四九九號），本院判決如下：
    主    文
庚○○連續竊盜，累犯，處有期徒刑陸月。又踰越安全設備竊盜
，因脫免逮捕，而當場施以強暴，累犯，處有期徒刑柒年肆月。
應執行有期徒刑柒年陸月。
    犯 罪 事 實
一、庚○○前因違反毒品危害防制條例案件，經本院以九十年度
    易字第三五四八號判處有期徒刑七月確定；又因犯贓物罪，
    經本院以九十年度易字第三六八四號判處有期徒刑四月確定
    ；再因違反毒品危害防制條例案件，經本院以九十一年度訴
    字第九五○號判決判處有期徒刑一年確定，三罪合併定執行
    刑為有期徒刑一年十月，於民國九十三年九月五日執行完畢
    。詎其猶不知悔改，復基於意圖為自己不法所有之概括犯意
    ，連續為下列犯行：
  (一)於九十四年八月二十五日上午五時許，在台中縣沙鹿鎮○○
    路六之十七號己○○之住處前，徒手竊取己○○所有置於路
    旁之白鐵框架一台（價值約新臺幣（下同）六百元），得手
    將之變賣花用殆盡。
  (二)庚○○又因缺錢花用，駕駛其向不知情之石昀東所承租之車
    牌號碼３Ｊ—０４５７號自小貨車四處找尋可變賣之器物，
    於同年月二十六日上午五時許，行經臺中縣清水鎮○○○路
    五十號甲○○住處前，見甲○○所有之白廢鐵八塊（價值約
    三千元）置於路旁，乃徒手加以竊取，得手後隨即將之放置
    在上開自小貨車上。
  (三)庚○○續駕駛上開自小貨車，於同日上午六時十分許，行經
    臺中縣龍井鄉○○村○○路六十號辛○○住處前，見辛○○
    所有之白廢鐵七塊（價值約三千五百元）置於路旁，即徒手
    加以竊取，得手後亦將竊得物品，放置於前開自小貨車上。
  (四)庚○○續駕駛上開自小貨車，於同日上午六時四十分許，行
    經臺中縣龍井鄉○○村○○○路○段三三巷二十號丙○○住
    處前，見丙○○住處圍牆內有白鐵板一塊，乃將該自小貨車
    暫停路邊（未熄火），以彎腰將手伸越圍牆內之方式，徒手
    竊取丙○○所有置於圍牆內之上開白鐵板一塊（價值約一萬
    元），得手後，庚○○將竊得之白鐵板搬運至上開自小貨車
    途中，適為丙○○發現白鐵板遭竊而上前喝止庚○○，此時
    丙○○之子丁○○、丙○○之父戊○○、丙○○之妻乙○○
    等人聽見聲音後亦陸續衝出門外欲阻止庚○○離開並報警處
    理，庚○○見丙○○等人已經報警，無法私了，為脫免逮捕
    乃立即跳上自小貨車欲駕車逃逸，尚未離開現場，丙○○隨
    即上前拉住自小貨車駕駛座車門，丁○○亦隨即跳上自小貨
    車助手座位上，阻止庚○○離開，此際庚○○為脫免逮捕，
    竟拒不停車，仍悍然加速急踩油門駕車逃逸，除連帶拖行丙○○及丁○○二人外，並因情急失控致撞擊乙○○、戊○○
    二人，造成乙○○受有頭部外傷併缺氧、身體多處骨折、腹
    部鈍傷之傷害及戊○○受有右腳撕裂傷之傷害，該車旋因失
    控而衝入稻田中，並造成丙○○及丁○○受有輕微擦傷（上
    開丙○○、丁○○、乙○○、戊○○傷害部份，均未經提出
    告訴），庚○○並立即下車逃逸，經丁○○追捕約一百公尺
    左右始被帶回，嗣為據報趕赴現場之員警逮捕，並自其所有
    之上開自小貨車內起出上開竊得之白廢鐵八塊、七塊（業經
    發還被害人）而得悉上情。
二、案經臺中縣警察局烏日分局報請臺灣臺中地方法院檢察署檢
    察官偵查起訴。
    理    由
一、上開竊盜之犯罪事實，業據被告庚○○於警詢、偵訊中及本
    院審理時均坦承不諱，核與證人己○○、甲○○、辛○○、
    丙○○、丁○○於警詢中及丙○○、丁○○於本院審理時到
    庭證述之情節相符，復有扣押物品目錄表一紙、贓證物認領
    保管單二張、相片十二張等附卷可稽，是被告關於上開竊盜
    之自白核與事實相符，堪以採信，從而，本件事證明確，其
    竊盜犯行堪以認定。
二、訊據被告對有於九十四年八月二十六日上午六時四十分許，
    行經臺中縣龍井鄉○○村○○○路○段三三巷二十號丙○○
    住處前，見丙○○住處圍牆內有白鐵板一塊，乃將該自小貨
    車暫停路邊（未熄火），以彎腰將手伸越圍牆內之方式，徒
    手竊取丙○○所有之上開白鐵板一塊，得手後，其將竊得之
    白鐵板搬運至上開自小貨車途中，適為丙○○發現白鐵板遭
    竊而上前喝止庚○○，此時丙○○之子丁○○、丙○○之父
    戊○○、丙○○之妻乙○○等人聽見聲音後亦陸續衝出門外
    欲阻止庚○○離開並報警處理，庚○○見丙○○等人已經報
    警，乃立即跳上自小貨車欲駕車逃逸，尚未離開現場，丙○○隨即上前拉住自小貨車駕駛座車門，丁○○亦隨即跳上自
    小貨車助手座位上，阻止庚○○離開，其竟拒不停車，仍急
    踩油門駕車逃逸，除連帶拖行丙○○及丁○○外，並失控致
    撞擊乙○○、戊○○二人，造成乙○○受有頭部外傷併缺氧
    、身體多處骨折、腹部鈍傷之傷害及戊○○受有右腳撕裂傷
    之傷害，該車旋因失控而衝入稻田中，造成丙○○及丁○○
    受有輕微擦傷，庚○○並立即下車逃逸，經丁○○追捕約一
    百公尺左右始被帶回等情，固坦承不諱，惟矢口否認有何準
    強盜之犯行，辯稱：伊是因自小貨車之方向盤被人拉住，且
    左頸不知被何人拿尖尖的東西刺到流血，才會在慌亂中不小
    心踩到油門撞到人，伊並無準強盜之故意云云。被告之指定
    辯護人則為被告辯護稱：被告於行竊之後被發覺，立即向被
    害人丙○○陪不是，竊盜行為即屬終了，被告並無因脫免逮
    捕而對丙○○家人施強暴行為之必要，若非丙○○之家人都
    衝出來對被告又打又罵，被告何必逃回車子內，是被告逃入
    車子內以及接續之不慎衝撞進入田裡面之行為，皆為自我保
    護不受到傷害之行為，並非出於脫免逮捕之意思，僅係過失
    之傷害行為；且被告行竊之白鐵板，是丙○○將其放置在房
    屋外與圍牆間之空地上，該空地為附連圍繞房屋之土地，並
    非住宅也非屬於建築物，其由圍牆外邊彎下腰伸手到圍牆與
    住宅間之空地拿白鐵板，並無毀壞翻越圍牆之動作，均不構
    成加重竊盜之事由，應僅構成普通竊盜罪行等語（詳見辯護
    書）。
三、經查：
  (一)刑法第三百二十一條第一項第二款之毀越，毀，乃毀損、毀
    壞或破壞之意；越，則指超越、踰越或越進而言，毀或越二
    者有其一，亦即，毀而不越，或越而不毀，均符合本款之加
    重條件。又刑法第三百二十一條第一項第二款所謂安全設備
    ，係指依社會通常觀念足認為防盜之設備而言；「籬笆本係
    因防閑而設，自屬安全設備之一種」、「竹籬在住宅之外，
    其效用為防閑住宅之安全設備」，最高法院著有四十五台上
    字第二一○號、四十八年台上字第一三六七號判例可資參照
    ，查本件被害人丙○○陳稱其住處四週均用水泥板做的圍牆
    圍起來，住家與圍牆間只有約一公尺寬不規則的空地，因圍
    牆外之空地有墊高，從空地外看圍牆約到人的腰際高等語（
    見本院九十四年十月六日審理筆錄，本院卷第三十八頁），
    又從卷附被害人丙○○住家照片以觀（見警卷第三九頁），
    該圍牆與道路之高度約有一人高，足見該圍牆依社會通常觀
    念足認為係防盜之安全設備無誤。再「被告於夜間以手伸入
    其鄰居住宅前方之窗門，從窗內竊取衣服多件，其竊盜之手
    段，雖已越進窗門，使他人窗門安全之設備，失其防閑之效
    用，但其身體既未侵入住宅，自僅合於刑法第三百二十一條
    第一項第二款所定之加重情形，而非夜間侵入住宅竊盜」、
    「被告於夜間至某姓住宅，推窗伸手入室，竊取衣物，雖其
    身體未侵入住宅，尚難論以於夜間侵入住宅竊盜罪名，但其
    竊盜之手段，既已越進窗門，足使他人窗門安全之設備失其
    防閑之效用，自應構成刑法第三百二十一條第一項第二款之
    罪」，最高法院亦著有三十三年上字第一五○四號、四十一
    年台非字第三八號判例可資參照，是揆諸上開判例意旨，本
    件被告以彎腰將手伸越圍牆內之方式（因圍牆外之空地有墊
    高，而圍牆內之空地與圍牆約有一公尺高），徒手竊取丙○○置於圍牆內之白鐵板一塊，其竊盜行為自該當於刑法第三
    百二十一條第一項第二款之踰越安全設備竊盜罪。被告之指
    定辯護人辯稱被告所犯僅為普通竊盜罪云云，並不足採。
  (二)再本件被告於竊取丙○○所有之上開白鐵板一塊得手後，將
    竊得之白鐵板，搬運至上開自小貨車途中，適為丙○○發現
    白鐵板遭竊而上前喝止庚○○，此時丙○○之子丁○○、丙○○之父戊○○、丙○○之妻乙○○等人聽見聲音後亦陸續
    衝出門外欲阻止庚○○離開並報警處理，庚○○見丙○○等
    人已經報警，乃立即跳上自小貨車欲駕車逃逸，尚未離開現
    場，丙○○隨即上前拉住自小貨車駕駛座車門，丁○○亦隨
    即跳上自小貨車助手座位上，阻止庚○○離開，庚○○拒不
    停車，急踩油門駕車逃逸，除連帶拖行丙○○及丁○○外，
    並失控致撞擊乙○○、戊○○二人，造成乙○○受有頭部外
    傷併缺氧、身體多處骨折、腹部鈍傷之傷害及戊○○受有右
    腳撕裂傷之傷害，該車旋因失控而衝入稻田中，造成丙○○
    及丁○○受有輕微擦傷，庚○○並立即下車逃逸，經丁○○
    追捕約一百公尺左右始被帶回等情，為被告所自承，且經證
    人丙○○、丁○○於本院審理時到庭證述無訛（見本院九十
    四年十月六日審理筆錄），則被告顯係因見丙○○家人業已
    報警處理，難以私了，為脫免逮捕始趁隙逃逸；另被告於本
    院訊問時陳稱：準強盜部分，我有踩油門，大概開了三公尺
    就撞到人等語（見本院九十四年九月十四日訊問筆錄），且
    證人丙○○、丁○○於本院審理時亦具結證稱：因為被告的
    車子沒有熄火，被告上車後馬上開動車子，我就跑到車門旁
    邊拉住駕駛座旁邊的車門，我沒有拉到方向盤，我一拉到車
    門車子就走了，．．．我拉住車門時，被告急踩油門，車子
    就衝出去幾公尺，衝到田裡等語（丙○○證詞）；當時被告
    的車子引擎是發動著的，我追被告到車子的副駕駛座，我的
    身體有一半在車內，一半在車外，我趴在副駕駛座要阻止被
    告，但我沒有拉到被告的方向盤等語（丁○○證詞，以上證
    人證詞見本院九十四年十月六日審理筆錄第三至五頁），是
    依上開被告陳述及證人之證詞以觀，足見被告為脫免逮捕，
    確有於被害人丙○○、丁○○已追上車子阻止其逃逸之情況
    下，仍不顧一切急踩油門開走車子，況且未熄火之車子要開
    走時，仍須經過踩煞車、排檔之動作程序，絕無不小心踩到
    油門即可開走汽車之理，是被告辯稱：伊是因自小貨車之方
    向盤被人拉住，且左頸不知被何人拿尖尖的東西刺到流血，
    才會在慌亂中不小心踩到油門撞到人，伊並無準強盜之故意
    云云，顯係避重就輕畏罪之託詞，洵不足採。又被告從未辯
    稱於竊盜後逃上車前，曾遭丙○○家人毆打，則指定辯護人
    辯稱被告係遭丙○○家人又打又罵，始為自我保護駕車逃逸
    云云，與事實不符亦無可採。再刑法第三百二十九條之準強
    盜罪，法律並未規定應致使被害人不能抗拒為要件；所謂「
    當場」，並不以未離去竊盜場所者為限，即雖已離去場所，
    而係實施竊盜之際，經人查覺，即相隨追逐，始終未脫離追
    逐者視線之場合，仍不失為當場，又強暴，即暴行，即施於
    對方之有形腕力而言（最高法院八十八年台上字第四一八號
    判決意旨參照），本件被告為脫免逮捕，仍悍然急踩油門駕
    車加速逃逸，除連帶拖行丙○○及丁○○外，並因情急失控
    致撞擊乙○○、戊○○二人，造成丙○○、丁○○、乙○○
    及戊○○受傷，其所為自應以準強盜罪論處。指定辯護人辯
    稱被告所為僅係犯過失傷害及普通竊盜罪云云，顯有誤會，
    均不足採。
四、故核被告犯罪事實(一)(二)(三)所為，係犯刑法第三百二十條第一
    項之竊盜罪，被告犯罪事實(一)(二)(三)先後多次竊盜行為，時間
    緊接，犯罪構成要件相同，顯係基於概括犯意而反覆為之，
    為連續犯，應依刑法第五十六條之規定論以一罪，並加重其
    刑。檢察官對犯罪事實之一部起訴，其效力及於全部，本件
    被告犯罪事實(一)所為雖未據起訴，惟與公訴人起訴部分之犯
    罪事實，有連續犯之裁判上一罪關係，業如前述，基於審判
    不可分之原則，為起訴效力所及，本院自得一併審究。又被
    告犯罪事實(四)所為，係犯刑法第三百三十條之踰越安全設備
    竊盜，因脫免逮捕，而當場施以強暴罪，公訴意旨漏未斟酌
    此點，誤認被告係犯同法第三百二十九條之準強盜罪，尚有
    未洽，惟其基本事實同一，本院自應與審理，並變更其起訴
    法條。被告所犯上開二罪，犯意各別，行為不同，應分論併
    罰。再被告有如犯罪事實欄所載曾受有期徒刑執行完畢之前
    科，此有臺灣臺中地方法院檢察署刑案資料查註紀錄表及臺
    灣高等法院被告全國前案紀錄表各一份在卷足憑，其於五年
    以內再犯本件有期徒刑以上之罪，為累犯，應依刑法第四十
    七條之規定，加重其刑（連續竊盜罪部分，則應遞加重其刑
    ）。爰審酌被告有如犯罪事實欄之前科素行，猶不知悔悟，
    正值青壯之年，卻不思以正途賺取所需，屢為竊盜行為，且
    於竊盜行為遭人發覺之際，為脫免逮捕而駕車對人施以強暴
    行為，造成被害人受傷，其行為殊不可取，惟念其竊盜之財
    物，價值均不高，犯後尚能坦承竊盜犯行，但飾詞圖卸準強
    盜犯行，及其犯罪之動機、目的、手段等一切情狀，分別量
    處如主文所示之刑，並定其應執行之刑。
據上論斷，應依刑事訴訟法第二百九十九條第一項前段、第三百
條，刑法第五十六條、第三百二十條第一項、第三百二十九條、
第三百三十條、第四十七條、第五十一條第五款，罰金罰鍰提高
標準條例第一條前段，判決如主文。
中　　華　　民　　國　　94　　年　　10　　月　　20　　日
                  刑事第八庭  審判長法  官  朱光國
                                    法  官  鍾堯航
                                    法  官  洪堯讚
上正本證明與原本無異。
如不服本判決，應於送達後十日內向本院提出上訴狀（須附繕本
），上訴於台灣高等法院台中分院。
                                    書記官  柳寶倫
中　　華　　民　　國　　94　　年　　10　　月　　20　　日
附錄論罪科刑法條
刑法第三百二十條
意圖為自己或第三人不法之所有，而竊取他人之動產者，為竊盜
罪，處五年以下有期徒刑、拘役或五百元以下罰金。
刑法第三百二十一條第一項
    犯竊盜罪而有左列情形之一者，處六月以上五年以下有期徒刑
    ：
一、於夜間侵入住宅或有人居住之建築物、船艦，或隱匿其內而
    犯之者。
二、毀越門扇、牆垣或其他安全設備而犯之者。
三、攜帶兇器而犯之者。
四、結夥三人以上而犯之者。
五、乘火災、水災或其他災害之際而犯之者。
六、在車站、埠頭而犯之者。
刑法第三百二十九條
竊盜或搶奪，因防護贓物、脫免逮捕或湮滅罪證，而當場施以強
暴脅迫者，以強盜論。
刑法第三百三十條
犯強盜罪而有第三百二十一條第一項各款情形之一者，處七年以
上有期徒刑。
